【裁判字號】    97,消債清,46
【裁判日期】    980120
【裁判案由】    清算事件
【裁判全文】
臺灣臺南地方法院民事裁定            97年度消債清字第46號
聲  請  人
即  債務人  甲○○
代  理  人  張清富律師
上列當事人聲請消費者債務清理事件，本院裁定如下：
    主  文
債務人甲○○自民國九十八年一月二十日下午四時起開始清算程
序。
    理  由
一、按債務人不能清償債務或有不能清償之虞，得依本條例所定
    更生或清算程序，清理其債務。債務人於法院裁定開始更生
    程序或許可和解或宣告破產前，得向法院聲請清算。法院開
    始清算程序之裁定，應載明其年、月、日、時，並即時發生
    效力，消費者債務清理條例第3條、第80條、第83條第1項分
    別定有明文。次按，債務人對於金融機構因消費借貸、自用
    住宅借款、信用卡或現金卡契約而負債務，在聲請更生或清
    算前，應提出債權人清冊，以書面向最大債權金融機構請求
    協商債務清償方案，並表明共同協商之意旨，債務人與金融
    機構協商成立者，不得聲請更生或清算，但因不可歸責於己
    之事由，致履行顯有重大困難者，不在此限。本條例施行前
    ，債務人依金融主管機關協調成立之中華民國銀行公會會員
    ，辦理消費金融案件無擔保債務協商機制與金融機構成立之
    協商，準用前項之規定。消費者債務清理條例第151條第1、
    5、6項亦定有明文。
二、本件聲請意旨略以：聲請人即債務人甲○○目前無工作，每
    月僅領有新台幣（下同）3,000元之殘障給付，除該筆收入
    外，名下並無其他財產，但累積債務總額達1,552,259元，
    負債顯然超過資產，已達不能清償債務或有不能清償之虞之
    程度。聲請人雖曾於民國95年5月26日依照中華民國銀行公
    會會員辦理消費金融案件無擔保債務協商機制與債權人銀行
    等家銀行成立協商，約定自95年7月起，分96期，利率10%，
    於每月10日支付21,600元，至全部清償為止。然聲請人於95
    年5月間因意外受傷，本以為傷勢應不致影響工作，為避免
    銀行利息一再加計造成還款不能，聲請人基於還款誠意，故
    同意協商提出之協商條件，嗣卻因受傷部位遭感染嚴重而截
    肢，導致聲請人無法從事原本工作，雖以積蓄勉強繳納協商
    款項約13期，終至無法履行，聲請人實有不可歸責於己致履
    行顯有重大困難之事由，且未經法院裁定開始更生程序或許
    可和解或宣告破產，爰依法向本院聲請清算等語。
三、經查：
  (一)聲請人主張之上開事實，業據其提出財產及收入狀況說明書
    、戶籍謄本、財政部臺灣省南區國稅局95及96年度綜合所得
    稅各類所得資料清單、財產歸屬資料清單、財團法人金融聯
    合徵信中心當事人綜合信用報告、診斷證明書、中華民國身
    心障礙手冊、銀行存摺影本、房屋租賃契約書、工作場所之
    照片等證明文件為證，復經本院依職權發函向財團法人台灣
    基督長老教會新樓醫院查明屬實，有該醫院97年9月30日新
    樓歷字第0974168號函附卷可憑，並調取聲請人之郵政、勞
    保、健保、集保及稅務電子閘門財產所得調件明細表在卷可
    稽，堪認聲請人確已達不能清償債務或有不能清償之虞之程
    度。
  (二)而聲請人雖曾於消費者債務清理條例施行前，與各債權銀行
    就無擔保債務成立協商，約定自95年7月起，分96期，利率
    10%，每月償還21,600元等情，有協議書、無擔保債務還款
    計劃附卷可按，然聲請人95年度收入總額為198,000元，96
    年度收入總額為202,680元，據此計算該二年度平均每月收
    入約16,695元，本即不足支付開協商金額，更何況聲請人於
    95年6月30日右膝下截肢後，已無法勝任較為敏捷或反應力
    很好之工作，今每月僅有3,000元之殘廢補助等情，有財團
    法人台灣基督長老教會新樓醫院97年9月30日新樓歷字第
    0974168號函及聲請人提出之身心障礙手冊附卷足參，則聲
    請人實不足支付其之前與各債權銀行就無擔保債務成立協商
    所約定每月應償還之21,600元。聲請人主張其係因不可歸責
    於己之事由，致履行上開協議顯有重大困難，堪予採信。
四、綜上所述，聲請人僅係一般消費者，並未從事營業，其已達
    不能清償債務或有不能清償之虞之程度，之前雖與各債權銀
    行達成協議，但因不可歸責於己之事由，致履行上開協議顯
    有重大困難，且未經法院裁定開始更生程序或許可和解或宣
    告破產，又查無消費者債務清理條例第6條第3項、第8條或
    第82條第2項所定駁回清算聲請之事由存在，則債務人聲請
    清算，應屬有據，爰裁定如主文。
中    華    民    國    98    年    1    月    20    日
                  民事第二庭  法  官  李杭倫
上為正本係照原本作成。
本件不得抗告。
本裁定已於98年1月20日下午4時公告。
中    華    民    國    98    年    1    月    20    日
                              書記官  蔡曉


司法院資訊處製作；財團法人民間司法改革基金會備份。
